臺灣桃園地方法院小額民事判決
111年度壢保險小字第369號
原      告  第一產物保險股份有限公司

法定代理人  李正漢  
訴訟代理人  簡權益  
被      告  袁義翔  
上列當事人間請求損害賠償事件，本院於民國111年8月4日言詞
辯論終結，判決如下：
    主    文
被告應給付原告新臺幣29,353元，及自民國111年4月23日起至清
償日止，按年息5％計算之利息。
原告其餘之訴駁回。
訴訟費用新臺幣1,000元，由被告負擔新臺幣400元，餘由原告負
擔。
本判決原告勝訴部分得假執行。
    事實及理由
一、原告主張：被告於民國109年7月20日以其車牌號碼000-0000
    號自用小客車（下稱被告車輛）向原告投保1年期強制汽車
    責任保險，被告於110年6月28日16時許，無照駕駛被告車輛
    行經桃園市新屋區赤欄二路與東興路1段405巷口，適訴外人
    邱國明騎乘車牌號碼000-000號普通重型機車行經該路口，
    被告未依規定減速，兩車因此發生碰撞（下稱系爭車禍事故
    ），原告已依強制汽車責任保險契約給付邱國明新臺幣（下
    同）73,382元，又因被告為無照駕駛而肇事，原告依強制汽
    車責任保險法第29條第1項規定向邱國明給付保險金後，仍
    可向被告求償，為此，爰依強制汽車責任保險法第29條第1
    項第5款規定提起本件訴訟等語。並聲明：被告應給付原告7
    3,382元，及自起訴狀繕本送達翌日起至清償日止，按年息5
     ％計算之利息。
二、被告則以：當日只是想說拿個東西才會無照駕駛，但事故發
    生後警方有驗出邱國明酒後駕車，其與邱國明有另案在刑事
    偵查中等語，資以抗辯。並聲明：原告之訴駁回。
三、本院之判斷：
（一）按因故意或過失，不法侵害他人之權利者，負損害賠償責
      任；汽車在使用中加損害於他人者，駕駛人應賠償因此所
      生之損害，民法第184條第1 項、第191 條之2 定有明文
      。本法所稱被保險人，指經保險人承保之要保人及經該要
      保人同意使用或管理被保險汽車之人；被保險人有下列情
      事之一，致被保險汽車發生汽車交通事故者，保險人仍應
      依本法規定及保險契約約定負保險給付之責。但得在給付
      金額範圍內，代位行使請求權人對被保險人之請求權：…
      五、違反道路交通管理處罰條例第21條或第21條之1 規定
      而駕車；強制汽車責任保險法第9 條第2 項、第29條第1
      項第5 款別定有明文。再按汽車駕駛人，有下列情形之一
      者，處6,000 元以上1 萬2,000 元以下罰鍰，並當場禁止
      其駕駛：四、駕駛執照業經吊銷、註銷仍駕駛小型車或機
      車，道路交通管理處罰條例第21條第1 項第4 款亦有規定
      。
（二）經查，原告主張被告與邱國明於上開時、地發生系爭車禍
      事故，被告為無照駕駛被告車輛，且行經路口未依規定減
      速等情，有汽車保險計算書、桃園市政府警察局楊梅分局
      楊梅交通分隊道路交通事故登記聯單、聯新國際醫院診斷
      證明書、強制險醫療給付費用彙整表等件為憑（見本院卷
      第4至7頁），本院並依職權向桃園市政府警察局楊梅分局
      調取系爭車禍事故相關卷宗及臺灣桃園地方檢察署檢察官
      聲請簡易判決處刑書（見本院卷第10至29頁），經本院核
      閱無訛，且為被告所不爭執，是被告無照駕駛且未依規定
      減速行駛，而與邱國明發生碰撞，堪以認定，再原告已給
      付邱國明醫療費用73,382元等情，此亦有汽車保險計算書
      、強制險醫療給付費用彙整表各1份附卷可稽（見本院卷
      第4、7頁），經本院核對無誤，揆諸前揭規定，原告就其
      理賠之範圍內，得代位行使請求權人即邱國明對被告之侵
      權行為損害賠償請求權。
（三）強制汽車責任保險法第29條第1 項第1 款之規定，其本質
      上乃行使保險代位權之性質，即係基於受害人損害賠償請
      求權之法定債之移轉，並非獨立之求償權。換言之，保險
      人所行使之權利，乃係被害人或第三人因車禍事件得對加
      害人行使之侵權行為損害賠償請求權，其移轉前後之債權
      具有同一性。準此，關於民法第217 條第1 項規定：「損
      害之發生或擴大，被害人與有過失者，法院得減輕賠償金
      額，或免除之。」，於保險人代位行使請求權時，自亦有
      其適用，且佐以上開規定之目的，係在謀求加害人與被害
      人間之公平，故在裁判上法院並得以職權減輕或免除之（
      最高法院85年度台上字第1756號判例意旨參照）。經查，
      被告固有無照駕駛及行經路口未減速慢行等過失，然邱國
      明飲酒後仍騎乘車牌號碼000-000號普通重型機車，未依
      規定禮讓被告車輛先行，致使被告閃避不及而發生系爭車
      禍事故，且肇事後經警方檢測邱國明酒後吐氣所含酒精濃
      度超過道路交通管理法規規定之標準一節，亦有道路交通
      事故現場圖、現場照片、酒精測定紀錄表各1 份可憑（見
      本院卷第12頁、第15至22頁）。本院依民法第217 條規定
      ，審酌雙方對系爭車禍事故發生之肇因、過程、雙方注意
      義務之輕重程度，認邱國明飲酒後駕車，且未依規定禮讓
      被告車輛先行，應負60％之過失責任，被告需負擔40％之賠
      償責任。又本件原告已賠付邱國明73,382元，業如前述，
      是原告得代位請求被告賠償之金額，為29,353元（計算式
      ：73,382元×40％＝29,353元，元以下四捨五入），逾此範
      圍之請求，則屬無據，無從准許。
五、遲延之債務，以支付金錢為標的者，債權人得請求依法定利
    率計算之遲延利息；應付利息之債務，其利率未經約定，亦
    無法律可據者，週年利率為百分之5 ；給付無確定期限者，
    債務人於債權人得請求時，經其催告而未為給付，自受催告
    時起，負遲延責任。其經債權人起訴而送達訴狀，或依督促
    程序送達支付命令，或為其他相類之行為者，與催告有同一
    之效力，民法第233 條第1 項、第203 條、第229 條第2 項
    分別定有明文。本件損害賠償之債務，其給付並無確定期限
    ，而本件起訴狀繕本係於111年4月22日送達被告，有本院送
    達證書1 份附卷可證（見本院卷第32頁），是原告請求被告
    給付自起訴狀繕本送達翌日即111年4月23 日起至清償日止
    ，按年息5％ 計算之遲延利息，亦認有據，應予准許。
六、綜上所述，原告依強制汽車責任保險法第29條第1 項第5 款
    規定，請求被告給付29,353元，及起訴狀繕本送達翌日即11
    1年4月23日起至清償日止，按年息5 ％計算之利息，為有理
    由，應予准許，逾此範圍，則無理由，應予駁回。
七、本件原告勝訴部分係依民事訴訟法第436 條之8 適用小額訴
    訟程序所為被告部分敗訴之判決，依同法第436 條之20規定
    ，就被告敗訴部分依職權宣告假執行。
八、本件事證已臻明確，兩造其餘攻擊防禦方法及所提證據，核
    與判決結果不生影響，爰不逐一論述，併此敘明。
九、訴訟費用負擔之依據：民事訴訟法第79條。並依職權確定訴
    訟費用額如主文第3 項所示。
中　　華　　民　　國　　111 　年　　9 　　月　 　8　　日
                  中壢簡易庭      法  官  張得莉
以上為正本係照原本作成。
如不服本判決，應於送達後20日內，向本院提出上訴狀並表明上
訴理由，如於本判決宣示後送達前提起上訴者，應於判決送達後
20日內補提上訴理由書（須附繕本）。
如委任律師提起上訴者，應一併繳納上訴審裁判費。
中　　華　　民　　國　　111 　年　　9 　　月　　8　　日
                                  書記官  鄭涵勻